臺灣臺南地方法院民事裁定
111年度小上字第56號
上  訴  人  陳庭甄  
被上訴人    鄭慶君  

上列當事人間請求侵權行為損害賠償事件，上訴人對於民國111
年7月14日本院臺南簡易庭111年度南小字第38號第一審判決提起
上訴，本院裁定如下：
    主  文
上訴駁回。
第二審訴訟費用新臺幣壹仟伍佰元由上訴人負擔。
    理  由
一、按關於請求給付金錢或其他代替物或有價證券之訴訟，其標
    的金額或價額在新臺幣（下同）10萬元以下者，適用小額程
    序；對於小額程序之第一審裁判之上訴或抗告，非以其違背
    法令為理由，不得為之；上訴狀內應記載上訴理由，並表明
    原判決所違背之法令及其具體內容，暨依訴訟資料可認原判
    決有違背法令之具體事實；上訴不合法者，第二審法院應以
    裁定駁回之，民事訴訟法第436條之8第1項、第436條之24第
    2項、第436條之25及第436條之32第2項準用第444條第1項前
    段分別定有明文。所謂違背法令，依同法第436條之32準用
    同法第468條、第469條第1款至第5款之規定，係指判決不適
    用法規或適用不當者，為違背法令；而判決有同法第469條
    規定所列第1款至第5款情形之一者，為當然違背法令。是當
    事人以小額訴訟程序之第一審判決違背法令為理由提起上訴
    時，就原判決如何不適用法規或適用法規不當，其上訴狀或
    理由書應有具體之指摘，並揭示該法規之條項或其內容，若
    係成文法以外之法則，應揭示該法則之旨趣，倘為司法院解
    釋或最高法院之判例，則應揭示該判解之字號或其內容；如
    依民事訴訟法第469條第1款至第5款所列各款事由提起上訴
    者，其上訴狀或理由書應揭示合於該條款之事實；若小額訴
    訟程序上訴人之上訴狀或理由書未依上述方法為表明者，即
    難認已對原判決之違背法令有具體之指摘，其上訴自難認為
    合法。上訴理由若係就原審取捨證據、認定事實之職權行使
    ，指摘其為不當，而非具體表明合於不適用法規、適用法規
    不當或民事訴訟法第469條第1款至第5款所列各款之情形，
    難認對該判決之如何違背法令已有具體之指摘，應認其上訴
    為不合法。再者，取捨證據、認定事實屬於事實審法院之職
    權，若其認定並不違背法令，即不許任意指摘其認定不當，
    以為上訴理由；當事人提出或援用之證據，能否採為證明事
    實之用，為事實審法院斟酌辯論意旨及調查證據之結果，依
    自由心證判斷之職權行使，其判斷倘不違背論理及經驗法則
    ，當事人即非可任意指摘（最高法院110年度台上字第544號
    、105年度台上字第1900號判決要旨參照）。
二、上訴意旨略以：
(一)上訴人與被上訴人並不熟識，亦素無往來，係因被上訴人夥
    同其母逕自進入上訴人家中主動挑釁進而發生傷害事件。於
    本件傷害事件發生前，被上訴人母親致電予上訴人確認僅上
    訴人一人在家，上訴人之公公亦請被上訴人理性溝通，倘被
    上訴人理性而不逕自進入上訴人之住家，亦不會發生本件傷
    害事件。
(二)又上訴人並未有被上訴人於警詢及偵查所述之動作，且上訴
    人因頭部開刀休養中，力氣上未完全恢復，上訴人無法有多
    大的能耐及力氣對被上訴人傷害達嚴重程度，且被上訴人僅
    有案發當天就診紀錄並無後續回診紀錄，可見被上訴人僅受
    有輕微程度之傷害。且被上訴人一家實為惡鄰居，上訴人長
    期售被上訴人一家言語暴力及恐嚇。
(三)被上訴人每日出門均會經過上訴人之住家家門，倘被上訴人
    獲上訴人精神慰撫金賠償，可能進而再次犯行造成上訴人每
    日緊繃及擔心受怕，且得再次給付被上訴人精神慰撫金，無
    限循環。另被上訴人於偵查庭辯稱，鬼祟打開上訴人家門進
    入為「共同生活型態」，其並無自認所為不當或不法行為，
    縱現被上訴人將自家車庫圍起，然仍留有缺口及窗口，未緊
    密無縫確實圍起，上訴人至今仍擔憂被上訴人會自此缺口及
    窗口，再次進入上訴人家中犯案。
(四)被上訴人自稱為學生身分無固定所得，然其犯案時，其姊負
    責把風，其母冷眼旁觀並放任被上訴人動手打人，應由被上
    訴人父母以監督者身分代位負責被上訴人行為。被上訴人父
    親自營水電生意，收入可令被上訴人母親及姊姊不用外出上
    班，代表每月收入可觀。而本件傷害事件後，被上訴人住家
    時常傳出笑聲，代表被上訴人生活愉悅，反觀上訴人因心生
    畏懼，神經緊繃，心神不寧，長期睡眠不佳，現因身心靈嚴
    重受損陸續於中醫看診調養身體治療中。並聲明：原判決就
    上訴人應給付被上訴人精神慰撫金新臺幣(下同)2萬元部分
    廢棄。
三、經查，上訴人對原審判決提起上訴，核其上訴狀所載之上訴
    理由，係對原審判決所認定之事實有所爭執，究非法律適用
    問題，核屬事實審法院取捨證據、認定事實之職權範圍，應
    由事實審法院斟酌全辯論意旨及調查證據之結果，依自由心
    證判斷之。此外，上訴人之上訴理由未表明原審判決違背法
    令之具體內容，亦未表明依訴訟資料合於該違背法令之具體
    事實，或原判決如何不適用法規或適用法規不當，或有何民
    事訴訟法第469條第1至5款規定所列判決當然違背法令之事
    由，難認對原審判決之如何違背法令已有具體之指摘，揆諸
    前揭說明，自不得謂已合法表明上訴理由，且上訴人迄今未
    補正合法上訴理由，難認為合法，自應由第二審法院以裁定
    駁回之，並依民事訴訟法第436條之19第1項規定，確定上訴
    人應負擔之第二審訴訟費用額如主文第2項所示。
四、據上論結，本件上訴為不合法，裁定如主文。 　　
中　　華　　民　　國　　111 　年　　10　　月　　7 　　日
                民事第三庭    審判長法　官　劉秀君

                                    法　官　陳谷鴻

                                    法　官　田玉芬

以上正本係照原本作成。
如對本裁定抗告須於裁定送達後10日內向本院提出抗告狀，並應
繳納抗告費新台幣1,000元整。
中　　華　　民　　國　　111 　年　　10　　月　　7 　　日
                                  書記官　黃紹齊